【裁判字號】    98,上訴,908
【裁判日期】    980331
【裁判案由】    搶奪等
【裁判全文】
臺灣高等法院刑事判決                 98年度上訴字第908號
上  訴  人  臺灣板橋地方法院檢察署檢察官
被      告  戊○○
上列上訴人因被告搶奪等案件，不服臺灣板橋地方法院九十六年
度訴字第一七三九號，中華民國九十七年十一月二十六日第一審
判決（起訴案號：臺灣板橋地方法院檢察署九十六年度偵緝字第
九一四號、九十六年度偵字第六五八八號），提起上訴，本院判
決如下：
    主  文
上訴駁回。
    理  由
一、按不服地方法院之第一審判決而上訴者，應向管轄第二審之
    高等法院為之；上訴書狀應敘述具體理由；第二審法院認為
    上訴書狀未敘述理由或上訴有第三百六十二條前段情形，應
    以判決駁回之，刑事訴訟法第三百六十一條第一項、第二項
    項、第三百六十七條前段明文規定。而所謂具體理由，必係
    依據卷內既有訴訟資料或提出新事證，指摘或表明第一審判
    決有何採證認事、用法或量刑等足以影響判決本旨之不當或
    違法，而構成應予撤銷之具體事由，始克當之（例如：依憑
    證據法則具體指出所採證據何以不具證據能力，或依憑卷證
    資料，明確指出所為證據證明力之判斷如何違背經驗、論理
    法則）；倘僅泛言原判決認定事實錯誤、違背法令、量刑失
    之過重或輕縱，而未依上揭意旨指出具體事由，或形式上雖
    已指出具體事由，然該事由縱使屬實，亦不足以認為原判決
    有何不當或違法者（例如：對不具有調查必要性之證據，法
    院未依聲請調查亦未說明理由，或援用證據不當，但除去該
    證據仍應為同一事實之認定），皆難謂係具體理由，俾與第
    二審上訴制度旨在請求第二審法院撤銷、變更第一審不當或
    違法之判決，以實現個案救濟之立法目的相契合，並節制濫
    行上訴（最高法院九十七年度臺上字第八九二號判決參照）
    。是倘上訴人之上訴書狀雖敘述上訴理由，形式上雖已指出
    具體事由，然該事由縱使屬實，亦不足以認為原判決有何不
    當或違法者，即與未敘述具體理由無異，所為上訴，即非適
    法。
二、公訴人不服原審判決，提起上訴，其於九十八年一月八日提
    出之上訴書所敘述之上訴理由略以：原判決認被告搶奪被害
    人甲○○、己○○、乙○○、丙○○、丁○○部分無罪，係
    以被害人等於警詢時之指訴，無從據以認定被告即為當時行
    搶之人，被害人之指訴非可盡信為由，惟查證人即被害人丁○○於偵查中證述行搶之人即為被告，原審未予傳訊，即認
    證人丁○○於遭行搶之短暫、急迫時間內無法清楚辨認被告
    ，實嫌速斷，而證人丁○○所述對於被告搶奪之犯行是否成
    立，顯具關鍵性影響，原審未查，其未盡調查之能事已甚明
    瞭等語。
三、查原判決已於理由內說明：
（一）被告於九十六年三月十七日為警緝獲後，於翌日上午接受
      警方詢問，其於當次警詢中，固坦承確有前述公訴意旨所
      指之五次搶奪犯行（見臺灣板橋地方法院檢察署九十六年
      度偵字第六五八八號偵查卷宗【下稱偵查卷】第九至第十
      三頁之調查筆錄），然被告於同日解送臺灣板橋地方法院
      檢察署檢察官訊問時，旋即更易前詞，堅稱並無此部分之
      搶奪犯行，辯稱：係警員用布將伊眼睛矇起來，把伊帶到
      地下室強迫伊認的等語（見偵查卷第四十八頁之訊問筆錄
      ），嗣檢察官於同日向原審聲請羈押被告，原審訊問時，
      被告亦堅詞否認此部分之搶奪犯行，而為前述同一情節之
      答辯（見原審九十六年度聲羈字第二七三號卷宗第嗣頁之
      訊問筆錄），且被告於其後之偵、審程序中，對於此部分
      公訴意旨所指之搶奪犯行，均為否認犯罪之陳述；綜觀上
      情，被告於警詢中雖曾自白此部分之搶奪犯行，惟其既已
      旋於同日檢察官訊問及原審訊問時，均改稱並無此部分之
      搶奪犯行，是無論被告上開於警詢中之自白是否確有被告
      所述非出於任意性之情事，於欠缺其他具體明確之積極證
      據足資補強之情形下，究難單憑被告上開惟一於警詢中所
      為之自白，遽為不利於被告之事實認定。
（二）又被害人甲○○、己○○、乙○○、丙○○、丁○○等人
      於警詢中所為之指訴，係關於渠等分別於如原審判決附表
      二所示之時、地遭機車騎士搶奪皮包之事實，惟關於行搶
      者是否為被告乙節，被害人甲○○陳稱：伊無法辨識當時
      行搶之人是否為被告等語（見偵查卷第十五頁之調查筆錄
      ），被害人己○○陳稱：伊只記得行搶之人有戴安全帽（
      全罩或半罩式不確定），著深色夾克，其餘特徵伊就不記
      得了等語（見偵查卷第十七頁之調查筆錄），被害人乙○○陳稱：伊僅記得行搶之人身材壯碩，著黑色風衣，戴黑
      色半罩式安全帽，伊不清楚行搶之人之身高、年齡等語（
      見偵查卷第二十二至第二十三頁之調查筆錄），被害人丙○○則陳稱：行搶之人騎乘淺色機車，戴黑色半罩式安全
      帽，著白色外套，伊無其他特徵及線索可提供等語（見偵
      查卷第二十四至第二十五頁之調查筆錄）；依上開被害人
      甲○○、己○○、乙○○、丙○○等人指訴之情節，顯無
      從據以認定被告即為當時行搶渠等財物之人，甚屬灼然。
      至被害人丁○○於警詢中，固指稱：伊係遭一名騎乘輕型
      機車之歹徒自右後方搶奪皮包，該機車之車牌號碼、顏色
      均不清楚，伊當場可以指認被告即為當時搶奪伊財物之人
      等情（見偵查卷第二十六至第二十七頁之調查筆錄），嗣
      被害人丁○○於檢察官訊問時，經檢察官提示被告之照片
      供其指認，其亦陳稱：伊是從側面看到行搶之人，感覺該
      人很消瘦，該行搶之人就是照片中之被告等情（見偵查卷
      第七十八頁之訊問筆錄）；惟查，當時出手搶奪被害人丁○○財物之人，既係騎乘機車犯案，該行為人頭部必有戴
      安全帽，而無論其所配戴者為全罩式或半罩式之安全帽，
      該安全帽對於行為人之相貌及臉部外觀，必有相當程度之
      掩飾效果，且衡諸該行為人係趁被害人丁○○不及防備之
      際，自右後方出手搶奪被害人丁○○之皮包，則該行為人
      行搶之動作，必僅發生於電光火石之瞬間，且於得手後，
      亦必騎乘機車加速駛離現場逃逸，而被害人丁○○復自稱
      係自側面看見行搶之人，是於如此短暫、急迫之時間，亦
      非正面直視之角度，加以該行搶之人係頭戴安全帽遮掩其
      部分相貌及臉部外觀之情形下，被害人丁○○是否確能清
      楚辨識行搶之人容貌而指證不移，顯非無疑問；尤其，被
      害人丁○○對於行為人當時所騎乘之機車顏色等易於觀察
      之外部特徵，既已表示無法清楚記憶，則其對於行為人面
      部容貌之細部特徵，反能清楚記憶並為指認，此亦非情理
      之常；況且，被害人丁○○於警詢中指認被告時，係以單
      人現場指認之方式為之（見偵查卷第二十七頁之調查筆錄
      、第三十二頁之指認照片），並未踐行合法之指認程序（
      至少須有多位外觀特徵非顯然相異之人列隊供指認，並告
      以指認人犯嫌非必於該等指認對象之內等），被害人丁○○為指認時，自難保不受「先入為主」之想法所影響，率
      認警員所緝獲並令其指認之人即為當時行搶之人，而被害
      人丁○○一旦於初次指認時指認被告，「被告即為當時行
      搶之人」之觀念，將更易於深植其記憶之中，則被害人丁○○於日後檢察官訊問時，對於被告堅指不移，自亦屬當
      然之結果，無從確保其客觀性及正確性；從而，被害人丁○○上開指訴之情節，亦難憑為不利於被告之事實認定。
（三）再觀諸卷附監視器錄影翻拍照片數幀（見偵查卷第三十二
      至第三十七頁），僅能認畫面中之機車騎士確有出手搶奪
      行走於路邊之女子所持皮包之事實，惟自照片之內容，仍
      無從窺見該機車騎士有何足以特定或識別之特徵，更遑論
      據以認定被告即為該名行搶之機車騎士；從而，上開監視
      器錄影翻拍照片，亦不能執以為不利於被告之事實認定，
      甚為顯然。
（四）綜上所述，本件公訴人認被告涉犯此部分搶奪罪所憑之積
      極證據，均不足證明被告有何搶奪犯行；此外，原審復查
      無其他積極證據足認被告有公訴人此部分所指之搶奪犯行
      ，揆諸前揭條文規定及判例意旨，不能證明被告此部分之
      犯罪，即應為被告無罪之諭知，以昭審慎。
四、經查，本院詳閱細繹原審判決，已於理由欄就公訴人所述之
    事證一一詳細審究批駁，公訴人所舉事證尚無從說服本院以
    形成被告確實有搶奪被害人等之心證，依上揭法條規定及說
    明，及「罪證有疑利於被告」之法理，原審為被告無罪判決
    之諭知，尚無違誤。檢察官雖執前詞提起上訴，惟經本院傳
    喚證人丁○○到庭訊問，據其稱：當時是晚上，且在小巷子
    ，燈光很暗又很突然，搶我的人看得不是很清楚；警察事後
    請我去指認被告，但無法確定是否是被告搶我的等語（參見
    本院九十八年三月十一日訊問筆錄），顯見證人丁○○並無
    法明確指證被告係行搶之人甚明。檢察官復未明確指出原審
    所為證據證明力之判斷如何違背經驗、論理法則，或提出新
    事證，指摘或表明原審有何採證認事、用法或量刑等足以影
    響判決本旨之不當或違法，即與未敘述具體理由無異。依上
    開說明，檢察官所提出之本件上訴，並不合上訴之法定要件
    ，應予駁回，並不經言詞辯論為之。
五、據上論斷，應依刑事訴訟法第三百六十七條前段、第三百七
    十二條，判決如主文。
中    華    民    國    98    年    3    月    31    日
                    刑事第十八庭審判長法  官  吳鴻章
                                      法  官  徐昌錦
                                      法  官  陳健順
以上正本證明與原本無異。
如不服本判決，應於收受送達後10日內向本院提出上訴書狀，其
未敘述上訴之理由者並得於提起上訴後10日內向本院補提理由書
（均須按他造當事人之人數附繕本）「切勿逕送上級法院」。
                                      書記官  劉寶鈴
中    華    民    國    98    年    3     月    31    日


司法院資訊處製作；財團法人民間司法改革基金會備份。
